最　高　行　政　法　院　判　決
　　　　　　　　　　　　　94年度判字第00623號
上　訴　人　台櫻投資股份有限公司
代　表　人　甲○○
被 上訴 人　財政部臺灣省中區國稅局
代　表　人　乙○○
上列當事人間因營利事業所得稅事件，上訴人對於中華民國92年
12月3日臺中高等行政法院92年度訴字第702號判決，提起上訴。
本院判決如下：
　　主  文
上訴駁回。
上訴審訴訟費用由上訴人負擔。
　　理  由
一、本件上訴人在原審起訴主張：(一)按公司組織依所得稅法第22
    條第1項前段規定會計基礎採權責發生制，另依同法第63條
    規定長期投資，應以其成本為估價標準。復依商業會計法第
    1條、第10條第1、2項規定，收益、費用於確定時應即時入
    帳。本件上訴人於87年5月13日投資櫻廚股份有限公司（下
    稱櫻廚公司），投資金額為2,250萬元，因該公司經營不善
    ，至87年11月底帳面累積虧損為89,548,815元，於87年12月
    15日經股東臨時會決議減資99.875%，並立即生效，因辦理
    登記需委託他人辦理，需相當時日之作業流程，至88年2月
    22日經臺灣省政府建設廳核准減資，是上訴人於87年度發生
    投資損失2,250萬元，惟被上訴人以櫻廚公司未公開上市上
    櫃屬長期投資為由，否准於87年度認列上訴人之實質損失，
    以營利事業所得稅查核準則（下稱查核準則）第99條第3款
    規定認列為88年度投資損失，然上開規定已違反所得稅法之
    權責基礎列帳及一般公認會計原則，應屬無效。(二)本件上訴
    人投資櫻廚公司期間僅8個月，而所得稅未對長短期投資有
    具體規定，自應以投資人決策為依據，被上訴人逕認為長期
    投資，實無依據。又被上訴人否准認列系爭實質損失，致上
    訴人當年度盈餘虛增2,250萬元，遭被上訴人加徵10%未分配
    盈餘225萬元，惟依未分配盈餘加徵10%之立法意旨，該未分
    配盈餘應依財務所得為計算基礎，87年度上訴人轉投資櫻廚
    公司確已虧損，且召開股東臨時會通過辦理減資，被上訴人
    核定之未分配盈餘加徵10%之稅額已嚴重影響上訴人之權利
    與租稅之損失，為此訴請撤銷訴願決定及原處分之判決。
二、被上訴人則以：(一)上訴人於87年5月13日投資櫻廚公司，投
    資金額2,250萬元，佔該公司股權28.13%，因該被投資公司
    為未上市上櫃公司，依財務會計準則公報第5號第16條規定
    ，該投資為長期投資，且上訴人該年度之財務報表查核簽證
    會計師林紘一依查核準則第2條第2項規定及會計師查核簽證
    財務報表規則第6條規定，簽核申報於當年度該公司資產負
    債表之長期投資項下。另依查核準則第99條第3款規定，櫻
    廚公司經主管機關核准減資日為88年2月22日，若有投資損
    失應認列於88年度，而非87年度，從而，被上訴人否准認列
    上訴人87年度投資損失2,250萬元，應無不合。(二)依查核準
    則第2條第1項規定，營利事業所得稅之調查、審核，應依稅
    捐稽徵法、所得稅法及本準則之規定辦理，其未經規定者，
    依「有關法令」之規定辦理。所得稅法對於長期、短期投資
    之區分雖無明確規定，惟本件被投資公司為未上市上櫃公司
    ，被上訴人乃依「有關法令」，即財務會計準則公報第5號
    第16條規定認定該項投資係為長期投資，並無不妥；又查核
    準則第99條第3款前段規定，因被投資事業減資而發生投資
    損失，其需經主管機關核准者，以主管機關核准後股東會決
    議減資之基準日為準。本件被投資公司雖於87年12月15日經
    股東臨時會決議減資亦有報經主管機關核備，惟主管機關係
    於88年2月22日核准減資在案，上訴人若有投資損失，依上
    開規定，應認列於88年度而非本年度；是上訴人主張所得稅
    法相關規定對於長期、短期投資之區分，並無明確規定，且
    主張投資損失之認列係以股東會決議減資之日為準，該項投
    資損失應准於本年度認列，容屬誤解。(三)至上訴人訴稱依商
    業會計法採權責發生制會計基礎，主張收益、費用於確定時
    應即時入帳，惟投資損失應以實現者為限，為查核準則第99
    條第1款所規定。另依所得稅法第63條規定長期投資，應以
    其成本為估價標準乙節，核與系爭認列之年度無關，被上訴
    人依查核準則第99條第3款前段規定，否准認列上項投資損
    失，於法並無不合，亦未違反其母法之規定等語作為抗辯。
三、原審斟酌全辯論意旨及調查證據之結果以：(一)按「被投資公
    司股票，未在公開市場交易或無明確市價者，應列為長期股
    權投資。」為財務會計準則公報第5號第16條所明定。次按
    「營利事業所得稅之調查、審核，應依稅捐稽徵法、所得稅
    法及本準則之規定辦理，其未經規定者，依有關法令之規定
    辦理。」、「營利事業之會計事項，應參照商業會計法及財
    務會計準則公報等據實記載，產生其財務報表。」及「投資
    損失：一、．．．三、因被投資事業減資而發生投資損失，
    其需經主管機關核准者，以主管機關核准後股東會決議減資
    之基準日為準，其無需經主管機關核准者，以股東會決議減
    資之基準日為準。」分別為查核準則第2條第1項、第2項及
    第99條第3款所規定。(二)本件上訴人於87年5月13日投資櫻廚
    公司2,250萬元，嗣後以櫻廚公司於同年12月15日經股東臨
    時會決議減資99.875%，其所投資之金額應予認列該年度損
    失，申請更正該年度營利事業所得稅結算申報書，經被上訴
    人否准認列。上訴人不服，循序提起行政訴訟。(三)經查，財
    政部於中華民國87年3月31日修正發布之查核準則係規定有
    關營利事業所得稅結算申報之調查、審核等事項。該準則第
    99 條第3款有關因被投資事業減資而發生投資損失之認列，
    規定：「其需經主管機關核准者，以主管機關核准後股東會
    決議減資之基準日為準，其無需經主管機關核准者，以股東
    會決議減資之基準日為準。」，乃對被投資事業減資而發生
    投資損失之認列投資基準日等技術性、細節性事項加以規定
    ，為使稽徵作業簡化明確所必要；又所謂權責發生制，係指
    凡在會計期間內已確定發生者始應入帳，以「被投資公司股
    東會決議減資之基準日」為確定該投資發生損失之日期，經
    核亦與權責發生制之會計原則無違，是前開查核準則第99條
    第3款之規定，亦並未牴觸所得稅法第22條之規定，本件自
    得適用。(四)本件上訴人於87年5月13日投資櫻廚公司，投資
    金額2,250萬元，佔該公司股權28.13%，因該被投資公司為
    未上市上櫃公司，依前述財務會計準則公報第5號第16條規
    定，其所投資係為長期投資。又上訴人該年度之財務報表查
    核簽證會計師林紘一，亦依查核準則第2條第2項規定及會計
    師查核簽證財務報表規則第6條規定，簽核申報於當年度該
    公司資產負債表之長期投資項下，投資持有比例為28.13%。
    至上訴人所投資之櫻廚公司雖於87年12月15日經股東臨時會
    決議減資亦有報經主管機關核備乙節，惟本件被投資之櫻廚
    公司減資係於88年2月22日經主管機關核准，有臺灣省政府
    建設廳函件可佐，又依該公司查核簽證會計師陳貴端依營利
    事業所得稅查核準則第2條第2項及會計師查核簽證財務報表
    規則第6條規定，於該報表第12頁之第14點簽核揭露：「本
    公司為改善財務結構彌補帳面虧損，於88年2月5日經股東會
    決議辦理減資79,900,000元，．．．並於88年2月22日經經
    濟部（應為臺灣省政府建設廳）核准變更登記。」，該櫻廚
    公司既於88年2月5日始經股東會決議辦理減資，雖未據上訴
    人提出該公司股東會紀錄，尚無從得知決議之減資基準日究
    係何日，然該基準日必不會早於88年2月5日，乃當然之理，
    若上訴人有是項投資損失，無論櫻廚公司依查核準則第99條
    第3款規定，有無需經主管機關核准者，上訴人提列系爭投
    資損失，均應為88年度，是上訴人上開主張，自屬無據。從
    而，原處分否准上訴人請求將其於87年5月13日投資櫻廚公
    司損失2,250萬元，認列87年度損失，並無違誤，訴願決定
    予以維持，亦無不合，因而為上訴人敗訴之判決。
四、本院核原判決依上開規定及說明，尚無違背法令。上訴意旨
    仍執陳詞，指摘原判決不當，聲明廢棄改判。惟按對於高等
    行政法院判決之上訴，非以其有行政訴訟法第243條第1項及
    第2項各款所列之違背法令為理由者，不得為之，行政訴訟
    法第242條及第243條定有明文。本件上訴意旨並未指出原判
    決有何上開規定之違背法令之具體事由，其上訴意旨於法本
    有未合。況原判決對上訴人所訴各節，均已詳予剖析論駁，
    上訴人仍執陳詞，無非係上訴人持其主觀法律見解之歧異斤
    斤指摘，均無足取。從而本件上訴意旨為無理由，應予駁回
    。
據上論結，本件上訴為無理由，爰依行政訴訟法第255條第1項、
第98條第3項前段，判決如主文。
中    華    民    國    94    年    5    月    12     日
                  第四庭審判長法  官　徐　樹　海
                              法  官　高　啟　燦
                              法  官　吳　錦　龍
                              法  官　黃　合　文
                              法  官　林  茂  權
以  上  正  本  證  明  與  原  本  無  異
中    華    民    國    94    年    5    月    13     日
　　　　　　　　　　　　　　　書記官　張　雅　琴
